【裁判字號】    98,台上,1729
【裁判日期】    980331
【裁判案由】    違反毒品危害防制條例
【裁判全文】
最高法院刑事判決            九十八年度台上字第一七二九號
上  訴  人  甲○○
選任辯護人  陳正旻律師
上列上訴人因違反毒品危害防制條例案件，不服台灣高等法院中
華民國九十七年十二月十七日第二審更審判決（九十七年度重上
更(三)字第六九號，起訴案號：台灣基隆地方法院檢察署九十四年
度偵字第三七八一號），提起上訴，本院判決如下：
    主  文
上訴駁回。
    理  由
按刑事訴訟法第三百七十七條規定，上訴於第三審法院，非以判
決違背法令為理由，不得為之。是提起第三審上訴，應以原判決
違背法令為理由，係屬法定要件。如果上訴理由書狀並未依據卷
內訴訟資料，具體指摘原判決不適用何種法則或如何適用不當，
或所指摘原判決違法情事，顯與法律規定得為第三審上訴理由之
違法情形，不相適合時，均應認其上訴為違背法律上之程式，予
以駁回。本件上訴人甲○○上訴意旨略稱：(一)、原判決於事實欄
記載上訴人使用0000000000號行動電話，作為販賣第
一級毒品海洛因及第二級毒品甲基安非他命之聯絡工具，理由貳
、三、(三)則又論述上訴人並未使用上開行動電話，作為販賣甲基
安非他命之聯絡工具，前後不相一致，有判決理由矛盾之違法。
(二)、本件依警員童進興、邵成祥證述之情節，警方進入張宸榮駕
駛之六００九－ＧＺ號自用小客車逕行搜索時，並無在客觀上發
現有明顯事實足信有毒品交易之情況，警方之逕行搜索自非適法
；又當時上訴人主觀意識處於慌張狀態，且僅為小學畢業，客觀
環境又處於警力包圍下，警方隨後至上訴人住處搜索，自非出於
上訴人自願性同意；故警方搜索查獲之毒品及行動電話ＳＩＭ卡
，均無證據能力。又原審未傳喚證人張宸榮調查警方搜索是否合
法，亦有應於審判期日調查之證據未予調查之違法。(三)、證人宋
百正指稱其於民國九十四年五、六月間，向上訴人購買海洛因之
地點，及證人杜長齡證稱於九十四年九月十四日向上訴人購買海
洛因之地點，與通訊監察譯文所載上述時段上訴人通訊時之基地
台位置不符，此攸關上訴人有無販賣海洛因與宋百正、杜長齡犯
行之認定，原判決以行動電話使用人於通話中可隨時變動位置，
不必鄰近基地台為籠統推論，未舉證上訴人於通話中有移動位置
之事實，即認定有該等交易存在，有違論理法則。(四)、上訴人與
林嘉琳、杜長齡係基於男女朋友，及吸毒同儕，互通有無關係，
而將購得之毒品轉讓，或合資代購毒品，並無營利行為。原判決
無法證明上訴人販出毒品與原先購得毒品之價差為何，卻仍論以
販賣第一、二級毒品罪刑，有判決不備理由之違誤。(五)、施用毒
品者關於毒品來源之供述，需有補強證據，以擔保其供述之真實
性。證人林嘉琳、杜長齡均有施用毒品惡習，林嘉琳於警詢及偵
查時服用戒斷藥物，精神及意識並非正常，證人杜長齡於偵查、
第一審及原審所為證言前後不一，原審引用渠等非出於自由意志
並無憑信力，或顯有瑕疵之證言，有違證據法則。(六)、原判決認
定上訴人販賣海洛因三次予林嘉琳，每次價格均為新台幣（下同
）五千元，惟通訊監聽譯文所載，九十四年九月十四日林嘉琳係
先付三千元，同年九月十七日係先付四千元，兩者並不相符，又
林嘉琳如有賒欠價金，上訴人並未取得該賒欠之價金，原判決一
併諭知沒收，亦非適法等語。
惟查：證據之取捨、事實之認定，乃事實審法院職權行使之範圍
，事實審法院經調查證據之結果，本於確信，依自由心證之取捨
證據，苟其取捨，與經驗法則或論理法則無違，即不得任意指為
違法，而據為適法之第三審上訴理由。本件原判決認定上訴人有
原判決事實欄所載之販賣第一、二級毒品犯行，因而撤銷第一審
關於販賣第一、二級毒品部分之不當科刑判決，改判仍依修正前
刑法連續犯規定，論處上訴人連續販賣第一級毒品及連續販賣第
二級毒品二罪罪刑（連續販賣第一級毒品部分處有期徒刑九年，
連續販賣第二級毒品部分處有期徒刑七年一月），並為相關之從
刑宣告。係以：上訴人坦承分別交付第一級毒品海洛因及第二級
毒品甲基安非他命予杜長齡、林嘉琳等事實，及證人林嘉琳、杜
長齡、警員童進興、邵成祥之證言，通訊監察聲請書、通訊監察
書、通訊監察譯文、搜索扣押筆錄、基隆市警察局函、法務部調
查局鑑定通知書、行政院衛生署管制藥品管理局檢驗成績書，扣
案之海洛因七包、甲基安非他命九包等證據資料，為綜合之判斷
。並說明上訴人否認販賣第一、二級毒品犯行，辯稱其與杜長齡
係合資購買毒品，另其係將購得之毒品轉讓予女友林嘉琳，林嘉
琳則補貼部分購毒成本，並非販賣毒品牟利云云，證人林嘉琳於
原審改稱：係向上訴人索討毒品，再補貼款項云云，證人杜長齡
於原審改稱：與上訴人所為通訊，或僅係詢問、或係合資向他人
購毒、或係單純聊天云云，均不足採信，而分別予以指駁。販賣
毒品係政府嚴予查緝之違法行為，非可公然為之，無論瓶裝或塑
膠袋包裝，均可任意分裝稀釋虛增重量，或提高售價賺取價差，
且每次買賣之價量，亦可因雙方關係深淺、資力、需求量、來源
是否充裕、對行情認知及查緝嚴厲情形等因素，機動調整賺取利
潤，本件雖乏確切證據證明上訴人各次販賣海洛因、甲基安非他
命之實際價差，惟衡諸海洛因、甲基安非他命價昂且取得不易，
更為社會治安禍源，政府對販賣毒品定有重法處罰，嚴厲查緝，
若非出於牟利並有利可圖，上訴人斷無甘冒重罰而予以分裝出售
之理，足認上訴人先後販賣海洛因、甲基安非他命，係出於牟利
意圖。上訴人販賣海洛因部分，其販賣對象僅林嘉琳、杜長齡二
人，且非鉅量販賣，並未造成嚴重毒害擴散，獲利有限，惡性尚
非重大，縱科以最低度法定刑仍嫌過重，在客觀上足以引起一般
之同情，爰依刑法第五十九條規定酌減其刑。復敘明公訴意旨另
以：上訴人基於販賣海洛因之概括犯意，於起訴書附表一編號一
、二所示時、地，多次向周志信、「和尚」購買海洛因，於起訴
書附表二編號一所示時、地，多次向周志信販入甲基安非他命。
另於起訴書附表一編號三所示時、地，以一千元至二千元之價格
，二次出售海洛因予宋百正，及自九十四年七月十八日起至同年
九月十三日止，在基隆市碧海擎天社區，多次以數千元之價格，
出售海洛因予杜長齡，自同年七月二十五日起至同年九月十四日
止，在上址多次以數千元之價格，出售甲基安非他命予杜長齡等
情，因認上訴人另涉有毒品危害防制條例第四條第一項、第二項
之罪嫌。經審理結果，認上述部分，除上訴人如原判決附表一編
號二及附表二所示，分別販賣海洛因及甲基安非他命予杜長齡之
犯行外，其餘均不能證明上訴人犯罪，惟因檢察官認與上開有罪
部分，分別有連續犯之裁判上一罪關係，而不另為無罪之諭知。
已詳細敘述其所憑之證據及認定之理由，所為論斷，俱有卷存證
據資料可資覆按，並無採證或認定事實違背經驗法則或論理法則
，或其他違背法令之情形。另查：(一)、認定犯罪事實所憑之證據
，並不以直接證據為限，即綜合各種間接證據，本於推理作用，
為認定犯罪事實之基礎，如無違背一般經驗法則，尚非法所不許
。原判決已於判決內說明其就案內所有直接證據、間接證據，本
於調查所得心證，分別定其取捨，而為事實判斷之理由，因而認
為本件雖無法證明上訴人各次販賣海洛因、甲基安非他命所取得
之實際價差，惟仍可認定上訴人係基於營利之意圖而為本件販賣
海洛因、甲基安非他命犯行等情（見原判決理由貳、一、(七)），
此項認定，並無違事理，自不容率指為違法。(二)、依原判決理由
貳、一、(一)及(二)之記載，暨卷附通訊監察譯文以觀，上訴人販賣
海洛因予林嘉琳、杜長齡時，均係使用「0000000000
號」行動電話作為聯絡之用，至於上訴人販賣甲基安非他命予杜
長齡時，則係使用「0000000000號」行動電話聯絡，
並未使用「0000000000號」行動電話甚明。原判決於
事實欄雖將上開二門號行動電話混合記載為上訴人販賣第一、二
級毒品所使用之聯絡工具，然此僅係用語未臻翔實而已，原判決
並未明確認定上訴人使用「0000000000號」作為販賣
甲基安非他命之聯絡工具，則其於理由說明該支電話不能證明為
販賣甲基安非他命之聯絡工具，自無判決理由矛盾之違法情事。
(三)、原判決依憑證人童進興、邵成祥之證言，上訴人與張宸榮間
之通訊監察譯文內容，記載有上訴人同意警方執行搜索意旨並經
上訴人簽署之搜索扣押，基隆市警察局向台灣基隆地方法院檢察
署及第一審法院報告逕行搜索之函文等證據資料，認定警方於張
宸榮車內執行之逕行搜索，及隨後至上訴人住處執行之搜索，分
別合於刑事訴訟法第一百三十一條第一項第三款、第三項、第一
百三十一條之一規定，均屬合法，警方因而扣得之海洛因、甲基
安非他命、ＳＩＭ卡亦均有證據能力，業已詳細敘明所憑之理由
，自不能指為違法。上訴人另聲請傳喚證人張宸榮調查本件搜索
合法與否，原判決認無調查之必要而未為無益之調查，已敘明其
所憑之理由，亦無不合。上訴意旨置原判決明白之論斷於不顧，
任憑己意任意指摘，自非適法之第三審上訴理由。(四)、原判決理
由三已說明上訴人被訴販賣海洛因與宋百正部分，及被訴於九十
四年九月十四日販賣甲基安非他命與杜長齡部分，不能證明上訴
人犯罪而不另為無罪之諭知。上訴意旨指稱原判決認定上訴人有
上述犯行不當部分，與原判決內容不符，自屬無稽。(五)、施用第
一、二級毒品罪者，供出毒品來源，因而破獲者，得減輕其刑，
毒品危害防制條例第十七條定有明文。故為防範其為圖減輕刑責
而就毒品來源為不實之供述，自須以補強證據擔保施用毒品者供
述之真實性，始得作為判斷之依據。所謂之補強證據，並不以證
明全部犯罪事實為必要，祇須因補強證據與該施用毒品者之供述
相互利用，足以使其關於毒品來源之對象及原因所陳述之事實獲
得確信者，即足以當之。原判決已於理由內敘明林嘉琳、杜長齡
分別於偵查及第一審所為向上訴人購買海洛因、甲基安非他命之
指證，有上訴人與渠等通訊之通訊監察譯文可資佐證，參以上訴
人亦供承確有與林嘉琳、杜長齡通訊並交付毒品等事實，林嘉琳
、杜長齡之上述證言應堪採信等情，自無違法證據法則可言。(六)
、林嘉琳證稱向上訴人購買海洛因之價格均為五、六千元，原判
決因而為每次交易價格應為五千元之有利於上訴人之認定，理由
內復說明通訊監察譯文係表示林嘉琳於九十四年九月十四日購買
海洛因，先支付三千元，另於九十四年九月十七日購買海洛因，
係先支付四千元，並非價格即為三千元、四千元等情，並無認定
事實與卷內證據資料不符之違法情形。又原判決既已認定上訴人
販賣海洛因予林嘉琳之所得共為一萬五千元，並未認定林嘉琳有
積欠價金情事，則原判決將上開款項諭知沒收抵償，亦不能指為
違法。其餘上訴意旨仍就原審已調查及依憑證據所為採證認事之
職權行使，以及原判決已論列說明之事項，任憑己見漫詞指摘，
或仍為事實上之爭執，核與法律規定得為第三審上訴理由之違法
情形，不相適合。其上訴違背法律上之程式，應予駁回。
據上論結，應依刑事訴訟法第三百九十五條前段，判決如主文。
中    華    民    國  九十八  年    三    月  三十一  日
                      最高法院刑事第五庭
                          審判長法官  陳  正  庸
                                法官  賴  忠  星
                                法官  林  秀  夫
                                法官  宋      祺
                                法官  陳  祐  治
      本件正本證明與原本無異
                                      書  記  官
中    華    民    國  九十八  年    四    月    六    日
                                                      Ｅ


司法院資訊處製作；財團法人民間司法改革基金會備份。
